【裁判字號】    99,重訴,9
【裁判日期】    990224
【裁判案由】    清償債務
【裁判全文】
臺灣高雄地方法院民事判決               99年度重訴字第9號
原      告  甲○○
訴訟代理人  鄭曉東律師
            魏緒孟律師
被      告  乙○○
訴訟代理人  黃清江律師
            蔡明哲律師
上列當事人間損害賠償事件，本院於民國99年2 月10日言詞辯論
終結，判決如下：
    主      文
被告應給付原告新臺幣玖佰拾萬陸仟元，及其中新臺幣玖佰
萬元自民國九十四年一月一日起至清償日止，按年息百分之五計
算之利息。
訴訟費用由被告負擔。
本判決第一項於原告以新台幣佰貳拾萬元供擔保後，得為假執
行。但被告如以新臺幣玖佰拾萬陸仟元為原告預供擔保後，
得免為假執行。
    事實及理由
一、原告主張：被告前於民國85、86年間陸續向原告借款新台幣
    （以下同）1027萬元，並於借款當時開立同額支票交予原告
    屆期提兌，其間被告屢還屢借，最後尚餘900 萬元無力清償
    。其後兩造就上述欠款900 萬元協議由被告分別開立如附表
    所示編號至所示支票交予原告收執，並承諾屆期可由原
    告提示兌現以為清償。嗣於87年3 月1 日由被告就其中70 0
    萬元欠款所生利息（依月息1.2%計算，自87年3 月1 日起至
    同年7 月1 日止共4 月利息合計33萬6000元），簽發如附表
    編號所示支票以代支付，另由被告交付訴外人顏玉芬所有
    坐落高雄縣大社鄉○○路322 號房地所有權狀予原告收執作
    為抵押。詎前開支票到期後，因被告無力兌現並要求原告暫
    勿提示，以致迄今均未清償任何款項。為此爰依消費借貸之
    法律關係提起本訴。並聲明：(1)被告應給付原告933 萬6000
    元，及其中900 萬元自94年1 月1 日至清償日止，按年息5%
    計算之利息；(2)願供擔保請准宣告假執行。
二、被告則以：被告先前確有向原告借款，且於87年間與原告結
    算後仍欠款900 萬元尚未清償，但兩造確有達成協議由被告
    以其所經營上嬴砂石有限公司（以下稱上嬴公司）股份作為
    抵償上述欠款。又被告曾向原告承諾必能獲利，為表示誠意
    ，乃簽發如附表編號至所示支票交予原告收執，若屆時
    無法獲利，被告則願依照支票金額兌現付款。嗣後原告表示
    因投資上嬴公司虧損3000餘萬元，但被告認為此情並非實在
    ，以致雙方始終無法達成共識。則被告先前雖積欠原告900
    萬元，但既已用上嬴公司股份抵償完畢，則原告再請求返還
    借款即屬無據等語資為抗辯，並聲明：(1)原告之訴駁回；(2)
    如受不利判決，願供擔保請准宣告免予假執行。
三、兩造爭執與不爭執事項：
  (一)當事人不爭執事項：
    (1)被告前於85、86年間確有陸續向原告借款，其後亦陸續清
      償及再行借貸，直至87年間兩造進行結算，合計被告是時
      尚餘900 萬元未能清償（參見本院卷第28頁）。
    (2)被告確有簽發如附表所示支票4 紙交予原告，其中編號
      所示支票係作為支付利息之用（參見本院卷第28頁），且
      該等支票迄今均由原告收執。
  (二)當事人爭執事項：
    兩造是否確有約定由被告以上嬴公司股份作為抵償前開欠款
    900 萬元？
四、本院之判斷
  (一)兩造針對被告先前確有多次向原告借貸，且渠等前於87年間
    就被告所積欠債務數額進行清算後，確認被告尚積欠900 萬
    元未予清償等節俱不爭執，並有匯款單10份、土地及建物所
    有權狀各1 件在卷可稽（參見本院卷第7 至16、20至21頁）
    ，自堪信為真實。又原告所主張被告簽發如附表所示支票係
    用以清償上述欠款本金暨部分利息一節，業據其提出支票影
    本4 紙為證（參見本院卷第17至19頁），且本院茲依該等所
    示支票簽發日期及票面金額等內容審核結果，俱與原告所述
    之情相符無誤，復據被告初於本院準備程序中是認在卷（參
    見本院卷第28頁），堪認附表所示支票4 紙確係兩造於結算
    債務後，被告為供清償前開債務本金及利息所簽發者無訛，
    合先敘明。
  (二)按請求履行債務之訴，原告就其所主張債權發生原因之事實
    ，固有舉證之責任，若被告自認此項事實而主張該債權已因
    清償而消滅，則清償之事實，應由被告負舉證之責任，此觀
    民事訴訟法第277 條規定自明，最高法院28年上字第1920號
    著有判例可資參照。查本件固據被告辯稱業已清償前開債務
    云云，但此情既為原告所否認，自應責由被告就其清償債務
    之事實舉證以實其說，方屬適法。是本院前依職權以經濟部
    商業司商工登記資料公示查詢系統搜尋以「上嬴」為登記名
    義之相關營利事業，查詢結果僅有「上嬴工程行」、「上嬴
    企業行」及「上嬴商行」，且其中僅上嬴工程行之登記營業
    內容與土石買賣有關，遂依職權向高雄市政府經濟發展局調
    取上嬴工程行登記資料，茲記載該工程行係獨資事業，資本
    額為4 萬5000元，且登記負責人為黃長沙，並自80年3 月1
    日起即已歇業（參見本院卷45至48、54至61頁），俱無被告
    所稱「上嬴砂石有限公司」之相關或類似登記資料，是其前
    揭所辯即非無疑。揆諸前揭說明，被告既始終未能提出相關
    證據方法以資證明上嬴公司果屬存在，以及原告確有同意由
    被告以上嬴公司股份作為抵償上述900 萬元債務等情事，實
    未可逕以其空言否認之詞為據，更不得徒以原告先前並未按
    期提示附表所示支票，即率爾採為被告有利之認定。準此，
    原告請求被告給付上述借款本金暨利息合計933 萬6000元，
    與其中本金900 萬元部分自94年1 月1 日起至清償日止按年
    息5%計算之利息，洵屬有據。
五、綜前所述，原告依據消費借貸之法律關係請求被告給付933
    萬6000元，及其中900 萬元自94年1 月1 日起至清償日止按
    年息5%計算之利息，為有理由，應予准許。
六、此外，兩造均陳明願供擔保聲請宣告假執行或免為假執行，
    ，經核俱無不合，爰分別酌定相當擔保金額併准許之。
七、本件事證已臻明確，兩造其餘主張陳述及所提證據方法，經
    本院斟酌後認均不足以影響本判決結果，自無逐一詳予論駁
    之必要，併此敘明。
八、據上論結，本件原告之訴為有理由，依民事訴訟法第390 條
    第2 項、第392 條第2 項、第78條，判決如主文。
中    華    民    國    99    年    2     月    24    日
                  民事第六法庭  法  官   陳明呈
以上正本係照原本作成。
如不服本判決，應於判決送達後20日內向本院提出上訴狀，同時
表明上訴理由（原判決所違背之法令及其具體內容或依訴訟資料
可認為原判決有違背法令之具體事實）；如已於本判決宣示後送
達前提起上訴者，應於判決送達後10日內補具上訴理由（均須按
他造當事人之人數附繕本）。
中    華    民    國    99    年    2     月    24    日
                                 書記官   劉音利
附表：
~T32
┌──┬─────┬──────┬─────┬───────────┐
│編號│票      號│發   票   日│票面金額  │付  款  人            │
│    │          │            │（新臺幣）│                      │
├──┼─────┼──────┼─────┼───────────┤
│  │FA0000000 │87年7月1日  │500萬元   │高雄縣大社鄉農會信用部│
├──┼─────┼──────┼─────┼───────────┤
│  │FA0000000 │87年7月1日  │200萬元   │同上                  │
├──┼─────┼──────┼─────┼───────────┤
│  │FA0000000 │87年7月14日 │200萬元   │同上                  │
├──┼─────┼──────┼─────┼───────────┤
│  │FA0000000 │無          │33萬6000元│同上                  │
└──┴─────┴──────┴─────┴───────────┘

司法院資訊處製作；財團法人民間司法改革基金會備份。
